臺灣士林地方法院民事判決　　　　　　　　　　　　　九十三年度訴字第七七五號
　　原　　　告　丙○○
　　訴訟代理人　吳德讓律師
　　被　　　告　甲○○
　　　　　　　　乙○○
右當事人間損害賠償事件，本院於中華民國九十三年十月十九日言詞辯論終結，判決
如左：
    主      文
被告應連帶給付原告新臺幣貳拾柒萬元，及自民國九十三年一月十六日起至清償日止
，按週年利率百分之五計算之利息。
原告其餘之訴駁回。
訴訟費用由被告連帶負擔十分之三，餘由原告負擔。
本判決第一項得假執行。但被告乙○○如以新臺幣貳拾柒萬元為原告預供擔保，得免
為假執行。
原告其餘假執行之聲請駁回。
    事實及理由
一、本件被告二人均未於最後言詞辯論期日到場，核無民事訴訟法第三百八十六條各
    款所列情形，爰依原告之聲請，由其一造辯論而為判決。
二、原告起訴主張︰被告乙○○將所有之車牌號碼ＤＯ─八二二五號自用小客車（下
    稱Ａ車）借予從未領有汽車駕駛執照之被告甲○○供作平日代步使用，於民國九
    十二年一月二十五日晚間十時十五分許，被告甲○○駕駛Ａ車沿臺北市○○路○
    段由北往南方向超速行駛，途經承德路與昌吉街交岔路口時，應注意車前狀況並
    隨時採取必要安全措施，而依當時情形，天氣晴朗、視距良好，並無不能注意之
    情事，竟疏於注意而撞及當時由原告駕駛沿承德路北向內側車道欲左轉駛入昌吉
    街而暫停於上開交岔路口之車牌號碼ＥＴ─三○三七號自用小客車（下稱Ｂ車）
    之右側車身，導致原告受有頭部重挫、腦震盪合併頭皮挫裂二公分、右後胸重挫
    、右側第八、九與十肋骨骨折併氣胸、右背挫傷六╳五公分、右下肢深部挫裂傷
    三╳二公分及左下肢深部挫傷等傷害，以及Ｂ車全毀報廢之損害。被告甲○○所
    涉之過失傷害犯行，業由臺灣臺北地方法院檢察署檢察官提起公訴，經臺灣臺北
    地方法院移轉管轄至本院，由本院九十二年度交易字第二○一號刑事判決判處被
    告甲○○有期徒刑三月，嗣經被告甲○○及檢察官分別上訴，臺灣高等法院以九
    十三年度交上易字第一一二號審理後仍判處被告甲○○有期徒刑三月確定，被告
    二人涉有共同侵權之情形，爰依民法第一百八十五條及第一百九十五條第一項請
    求被告二人連帶賠償：(一)原告受傷後三個月無法教授鋼琴、電子琴之收入損失，
    一個月收入以新臺幣（下同）八萬元計算，共計二十四萬元。(二)Ｂ車全損，原告
    購入時之金額為七十二萬元，遭被告甲○○撞及前，Ｂ車尚值二十二萬元，(三)原
    告因該車禍受傷無法如未受傷前之恣意活動，身心受創，請求精神慰撫金五十萬
    元等語。並聲明：(一)被告應連帶給付原告九十六萬元及起訴狀繕本最後送達被告
    之翌日起至清償日止，按週年利率百分之五計算之利息。(二)願供擔保請准宣告假
    執行。
三、被告甲○○未於最後言詞辯論期日到場，惟前於九十三年一月十五日在本院刑事
    附帶民事訴訟之言詞辯論期日已聲明請求駁回原告之訴。另被告乙○○雖亦未於
    最後言詞辯論期日到場，惟據其前次之聲明及陳述略以：對於被告甲○○駕駛伊
    所有之Ａ車行為不當造成Ｂ車損害之事實並不爭執，僅以：伊與被告甲○○原是
    惟被告甲○○尚未歸還而發生本件車禍，伊並無故意、過失；Ｂ車是否全損，不
    能僅憑監理機關出具之「報廢」文件加以證明，又縱認Ｂ車已全損，其未遭撞及
    前之價值應僅有十萬元；原告所提出之診斷證明書上已記載該證明書不能作為訴
    訟之用，因此原告仍須提出其他證據證明所受傷害之情形；原告主張每月收入情
    形，並無任何證據證明；縱使構成侵權行為，原告請求之減少勞動能力及慰撫金
    之部分亦過高等語。並聲明：(一)駁回原告之訴。(二)如受不利之判決，願供擔保請
    准免為假執行。
四、本件原告主張被告甲○○於前揭時、地，駕駛Ａ車因未注意車前狀況、超速貿然
    前行，而撞及原告駕駛之Ｂ車，以致原告受傷及Ｂ車受損，被告甲○○所涉及之
    過失傷害犯行，業經法院判決有罪確定等事實，業據原告提出之臺北市立中興醫
    院出具之診斷證明書、臺灣高等法院九十三年度交上易字第一一二號刑事判決各
    一紙（均影本）附卷可佐，並經本院依職權調閱本院九十二年度交易字第二○一
    號刑事卷查核屬實。雖被告乙○○抗辯原告提出之診斷證明書已記載該證明書不
    得作為訴訟使用云云，然查，該診斷證明書上已載明診斷之結果，且為被告甲○
    ○所不否認（見本院九十二年度交易字第二○一號刑事案件於九十二年十二月九
    日之準備程序筆錄第五頁），被告乙○○既未提出該診斷證明書上記載之診斷結
    果有何虛偽，則被告乙○○此部分之辯解，自不足以採信。因此原告主張被告甲
    ○○構成以過失不法侵害原告身體權及Ｂ車所有權之侵權行為，應堪認定。惟被
    告乙○○另以上開情詞置辯。是本件之主要爭執點在於被告乙○○是否構成共同
    侵權行為？原告請求之金額是否有理由？茲審究如次：
  (一)按數人共同不法侵害他人之權利者，對於被害人所受損害，所以應負連帶賠償責
    任，係因數人之行為共同構成違法行為之原因或條件，因而發生同一損害，具有
    行為關連共同性之故。次按汽車係高度危險之交通工具，未考取駕駛執照之人，
    因其交通安全規則之認識與駕駛技術均未符標準，駕駛汽車極可能發生事故，法
    律為保護交通安全，故規定未領有駕駛執照者不得駕駛汽車；汽車所有人亦不得
    聽任無駕駛執照之人，駕駛其車輛，道路交通管理處罰條例第二十一條第一款、
    第二十八條規定甚明，上開規定自屬保護他人之法律。查被告甲○○在涉及過失
    傷害之刑事案件行準備程序時，已自承從來沒有（汽車）駕駛執照（見同上刑事
    案件準備程序筆錄第五頁）。而參酌被告乙○○供承，與被告甲○○原是男女朋
    友關係，Ａ車平日即供被告甲○○代步使用（見民事答辯狀第三頁）等語，則被
    告乙○○對於被告甲○○係無汽車駕駛執照之情形，自不得諉為不知，且衡諸一
    般常情，將交通工具借與他人駕駛，無論有償無償，對於借用人是否領有合格之
    駕駛執照，本有探究之注意義務，其能注意而疏未注意，將Ａ車借與未領有汽車
    駕駛執照之被告甲○○駕駛，顯然違反上揭保護他人之法律，而與被告甲○○駕
    駛Ａ車之過失，同為造成不法侵害原告身體權及所有權受損之共同原因，應負共
    同侵權行為之連帶賠償責任。
  (二)「數人共同不法侵害他人之權利者，連帶負損害賠償責任。」、「不法侵害他人
    之身體或健康者，對於被害人因此喪失或減少勞動能力或增加生活上之需要時，
    應負損害賠償責任。」、「不法侵害他人之身體、健康、名譽、自由、信用、隱
    私、貞操，或不法侵害其他人格法益而情節重大者，被害人雖非財產上之損害，
    亦得請求賠償相當之金額。」，民法第一百八十五條第一項前段、第一百九十三
    條第一項、民法第一百九十五條第一項前段分別已定有明文。又損害賠償之範圍
    ，應以被害人實際所受損害為衡；且當事人主張有利於己之事實者，就其事實有
    舉證之責任，此觀民法第二百十六條第一項，及民事訴訟法第二百七十七條之規
    定自明。從而，本院審酌原告請求之各項金額如下：
  (1)關於原告主張為專業鋼琴、電子琴老師，自受傷後三個月收入盡失，每月收入減
    少八萬元，合計喪失勞動能力收入二十四萬元部分：
    原告固提出講師證書一紙為證，然被告乙○○已否認其請求之數額，則關於原告
    喪失收入之情形，自應由原告負舉證之責任，參酌原告已自承收入減少之情形，
    無法提出證據（見本院九十三年十月十九日之言詞辯論筆錄第二頁），因此原告
    此部份之主張，尚乏依據，難認有理由。
  (2)其次，原告主張Ｂ車全損所受損害為二十二萬元部分：
    按物被毀損時，被害人固得依民法第一百九十六條、民法第二百十三條至第二百
    十五條規定加以請求。亦即被害人除得依民法第二百十三條至第二百十五條之規
    定，請求回復原狀，或請求支付回復原狀所必要之費用，以代回復原狀；經相當
    期限催告回復原狀後逾期不為，得請求以金錢賠償其損害；不能回復原狀或回復
    顯有重大困難者，得請求以金錢賠償其損害外，亦可以依民法第一百九十六條規
    定請求賠償物被毀損所減少之價額，而物被毀損所減少之價額，通常以修復費用
    為估定之標準，但以必要者為限，如能證明其物因毀損所減少之價額，超過必要
    之修復費用時，就其差額，仍得請求賠償。查原告固提出汽車新領牌照登記書、
    訂購書、行車執照、報廢登記書各一紙（均影本）為證，主張Ｂ車受有全損之損
    害云云。然已為被告乙○○所否認，本院認原告提出之報廢登記書僅能證明Ｂ車
    事後有報廢之事實，但不足以推論Ｂ車之受損時為不能回復原狀或回復顯有重大
    困難之狀況，且縱認Ｂ車修理不可能（即不能回復原狀）時，亦僅能請求毀損前
    之時價減去毀損後之殘值（見曾隆興著詳解損害賠償法，初版一刷，
    三年一月，第五一○頁）。原告既未舉證證明Ｂ車受損時有不能回復原狀或回復
    顯有重大困難之情形，或限期催告被告回復原狀而不為，或請求修復費用之必要
    性，或報廢後之車輛殘值若干，自不能逕以所主張之Ｂ車受損前之價格向被告請
    求以金錢賠償，因此原告此部份之請求，亦無理由。
  (3)關於原告請求之非財產損害五十萬元部分：
    本院斟酌原告所受之傷害程度，及原告為五十八年十二月五日生、女性、有音樂
    講師之資格，於受傷時即九十二年一月二十五日，正值而立之年，遽遭上述之傷
    害，非但個人受有身體之痛苦，亦足使其生活秩序大受影響，且造成生活上極大
    之不便，所受傷害情節不小；以及被告甲○○行為後已因本件過失傷害遭判刑確
    定，高職畢業、坦承侵權行為，以及被告乙○○否認有共同侵權行為等一切情形
    ，認為原告於請求被告連帶賠償三十萬元精神上損害賠償之範圍內，尚屬公允。
    逾此範圍之請求，則非正當。
  (三)綜上，原告因本件侵權行為所受之損害之金額為三十萬元。惟按「損害之發生或
    擴大，被害人與有過失者，法院得減輕賠償金額，或免除之。」、「給付無確定
    期限者，債務人於債權人得請求給付時，經其催告而未為給付，自受催告時起，
    負遲延責任。其經債權人起訴而送達訴狀，或依督促程序送達支付命令，或為其
    他相類之行為者，與催告有同一之效力」、「遲延之債務，以支付金錢為標的者
    ，債權人得請求依法定利率計算之遲延利息」、「應付利息之債務，其利率未經
    約定，亦無法律可據者，週年利率為百分之五」，民法第二百十七條第一項、第
    二百二十九條第二項、第二百三十三條第一項前段、第二百零三條定有明文。又
    民法第二百十七條第一項規定之目的，在謀求加害人與被害人間之公平，故在裁
    判上法院得以職權減輕或免除之。最高法院八十五年台上字第一七五六號判例可
    以參照。查本件車禍之發生，依卷附之交通事故分析研判表已認定原告有左轉疏
    忽，且經刑事判決認定在案，則原告就本件車禍之發生亦與有過失，本院審酌兩
    造過失之程度，認原告應負百分之十之過失責任，被告則應負百分之九十之過失
    責任較屬適當。依前揭說明，被告得減輕百分之十之賠償金額。從而，原告請求
    被告連帶給付二十七萬元（三○○○○○╳○．九）及自起訴狀繕本最後送達被
    告之翌日即九十三年一月十六日（被告乙○○係在九十二年十一月十日收受起訴
    狀繕本，另一被告甲○○則是在九十三年一月十五日本院刑事附帶民事訴訟之言
    詞辯論期日方知悉起訴狀之內容，故以九十三年一月十五日之翌日作為遲延利息
    起算日）起至清償日止，按週年利率百分之五計算之利息為有理由，應予准許，
    原告逾此之請求為無理由，應予駁回。
五、按通常程序所命給付之金額未逾五十萬元之判決，法院應依職權宣告假執行，民
    事訴訟法第三百八十九條第一項第五款定有明文，依上開規定，本件原告勝訴部
    分，本院自應依職權宣告假執行，又被告乙○○陳明願供擔保，請准宣告免為假
    執行，爰宣告被告乙○○提供主文第四項所定之擔保金額後得免為假執行。因本
    件原告勝訴部分本應依職權宣告假執行，故原告雖陳明願供擔保聲請假執行，即
    核無必要再命原告供擔保始得假執行，至於原告其餘敗訴部分所為假執行之聲請
    ，因該部分訴之駁回而失所依據，自不應准許，併予駁回之。
六、本件為判決基礎之事證已臻明確，兩造其餘主張及陳述，核與本件之論斷結果無
    影響，自無庸逐一審酌論述，附此敘明。
七、據上論結，原告之訴為一部有理由、一部無理由，依民事訴訟法第三百八十五條
    第一項前段、民事訴訟法第八十五條第二項、第三百八十九條第一項第五款、第
    三百九十二條第二項，判決如主文。
中　　　華　　　民　　　國　　九十三　　年　　　十　　　月　　二十八　　日
                                        臺灣士林地方法院民事第二庭
                                            法      官  林政佑
右為正本係照原本作成。
如對本判決上訴須於判決送達後廿日內向本院提出上訴狀。
中　　　華　　　民　　　國　　九十三　　年　　　十一　　月　　  八  　　日
                                            法院書記官  楊錫芬
